臺灣高雄地方法院民事裁定
111年度消債清字第61號
聲  請  人  呂宛靜  
0000000000000000

代  理  人  吳武軒律師
上列當事人因消費者債務清理事件聲請清算，本院裁定如下：
    主  文
聲請人呂宛靜自中華民國一一一年六月二十二日下午四時起開始
清算程序。
命司法事務官進行本件清算程序。
    理  由
一、聲請意旨略以：伊有不能清償債務情事，前向本院聲請調解
    債務清償方案，惟調解不成立。伊又未經法院裁定開始更生
    程序或許可和解或宣告破產，爰聲請清算等語。
二、按債務人不能清償債務或有不能清償之虞者，得依本條例所
    定更生或清算程序，清理其債務；法院開始清算程序之裁定
    ，應載明其年、月、日、時，並即時發生效力；法院開始更
    生或清算程序後，得命司法事務官進行更生或清算程序，必
    要時得選任律師、會計師或其他適當之自然人或法人1人為
    監督人或管理人，消費者債務清理條例（下稱消債條例）第
    3條、第80條前段、第83條第1項、第16條第1項分別定有明
    文。
三、經查：
  ㈠聲請人前於民國111年3月11日提出債權人清冊，向本院聲請
    調解債務清償方案，經本院111年度司消債調字第103號受理
    ，於111年3月30日調解不成立，聲請人於111年4月1日具狀
    聲請清算等情，業經本院依職權調取上開調解卷宗核閱無訛
    。
  ㈡聲請人於108年度至109年度均無申報所得，110年度申報所得
    為新臺幣（下同）5,300元，名下除1998年出廠車輛1部，並
    有新光人壽保單解約金44,477元，至國泰人壽部分，則無有
    效保約；又聲請人自陳109年4月至110年10月無業，協助油
    漆工男友張森貿於工地工作，由男友支付生活所需費用共計
    151,413元，110年11月15日起於高雄市私立快樂居家長照機
    構（下稱快樂長照機構）、高雄市私立愛心居家長照機構（
    下稱愛心長照機構）、有限責任高市健康照顧服務勞動合作
    社附設私立健康居家長照機構（下稱健康長照機構）任居服
    員，110年11月收入為5,300元，110年12月至111年4月平均
    每月收入約26,456元【計算式：（20,338＋17,684＋15,982＋2
    6,717＋30,400＋5,426＋387＋6,528＋2,043＋1,386＋2,618＋1,386
    ＋1,386）÷5＝26,456，本裁定計算式均採元以下4捨5入】，
    前於110年2月至8月領取博弈彩金210,000元，110年7月9日
    領取行政院疫情紓困補助30,000元，未領取其他補助或給付
    等情，有108年至109年綜合所得稅各類所得資料清單及財產
    歸屬資料清單【本院111年度司消債調字第103號卷（下稱調
    卷）第10至12頁】、110年稅務電子閘門財產所得調件明細
    表（本案卷第84頁）、財產及收入狀況說明書（本案卷第5
    至6頁）、債權人清冊（本案卷第7頁）、戶籍謄本（調卷第
    33頁）、勞工保險被保險人投保資料表（調卷第26至27頁）
    、個人商業保險查詢結果表（本案卷第62頁）、財團法人金
    融聯合徵信中心前置協商專用債權人清冊（調卷第7至9頁）
    、信用報告（調卷第28至32頁）、社會補助查詢表（本案卷
    第26至27頁）、租金補助查詢表（本案卷第25頁）、勞動部
    勞動力發展署高屏澎東分署函（本案卷第31頁）、勞動部勞
    工保險局函（本案卷第42頁）、男友張森貿簽立之切結書（
    本案卷第55頁）、健保投保紀錄（本案卷第52至53頁）、存
    簿（本案卷第56至60頁）、健康長照機構陳報狀（本案卷第
    99至107頁）、薪資單（調卷第15至16頁、第19至20頁、第2
    3至25頁、本案卷第89至92頁、第95至98頁）、快樂長照機
    構陳報狀（本案卷第35至39頁）、愛心長照機構陳報狀（本
    案卷第40至41頁）、國泰人壽保險股份有限公司函（本案卷
    第34頁）、新光人壽保險股份有限公司陳報狀（本案卷第32
    至33頁）等附卷可參。依聲請人上述工作、收入情形，認以
    聲請人任居服員自110年12月至111年4月平均每月收入26,45
    6元，核算其現在償債能力之基礎，堪認妥適。
  ㈢關於聲請人必要生活費用部分，聲請人主張每月支出17,727
    元（包含每月分擔之房屋租金5,000元）云云，並提出租賃
    契約（本案卷第71至72頁）、存款人收執聯（本案卷第73至
    78頁）為證。惟按債務人必要生活費用，以最近1年衛生福
    利部或直轄市政府所公告當地區每人每月最低生活費1.2倍
    定之，消債條例第64條之2第1項定有明文。本院參酌衛福部
    社會司所公告111年度高雄市最低生活費為14,419元，又該
    最低生活費用之標準，係照當地最近1年平均每人可支配所
    得中位數60％訂定，依其基準之家庭收支調查報告調查表格
    式所示有關經常性支出之調查項目，包括利息支出、食品、
    衣著、房租及水費、電費、醫療保健、交通、娛樂、教育等
    ，已涵蓋聲請人所陳報之支出項目。是本院認聲請人必要生
    活費用以最低生活費之1.2倍即17,303元計算已足，逾此範
    圍難認必要。
　㈣關於聲請人扶養支出部分，聲請人稱自110年12月起扶養父親
    呂武吉，每月支出扶養費3,000元。經查，呂武吉係33年3月
    生，現無業，於108年度至110年度均無申報所得，名下有19
    91年出廠車輛1部，前於98年1月23日領取勞保老年給付51,3
    82元，每月領取國民年金老年年金3,831元等情，有戶籍謄
    本（調卷第33頁）、所得及財產歸屬資料清單（本案卷第48
    至50頁）、110年稅務電子閘門財產所得調件明細表（本案
    卷第85頁）、存簿（本案卷第66至70頁）、勞工保險被保險
    人投保資料表（本案卷第47頁）、社會補助查詢表（本案卷
    第29至30頁）、租金補助查詢表（本案卷第28頁）、勞動部
    勞工保險局函（本案卷第42至43頁）在卷可查，以呂武吉財
    產、收入狀況，尚不足以維持生活，有受聲請人及另4名子
    女扶養之權利。又按受扶養者之必要生活費用，準用第一項
    規定計算基準數額，並依債務人依法應負擔扶養義務之比例
    認定之，消債條例第64條之2第2項亦有明定。本院審酌呂武
    吉居住於同居人黃惠卿所有房屋，無房屋費用之支出，應自
    呂武吉必要生活費用中扣除相當於房租支出所佔比例（約24
    .36％），以111年度高雄市每人每月不含房屋支出最低生活
    費之1.2倍即13,088元計算，扣除領取之國民年金老年年金
    後，聲請人應負擔1,851元【計算式：（13,088－3,831）÷5＝
    1,851】，逾此範圍，難認必要。
  ㈤綜上所述，聲請人每月平均收入為26,456元，扣除必要生活
    費17,303元、父親扶養費1,851元後，尚餘7,302元。而聲請
    人目前負債總額為1,523,588元（調卷第45頁、48至52頁，
    包括：台灣銀行、聯邦銀行、凱基銀行、台新銀行、高雄監
    理所），扣除新光人壽保單解約金後，以上開餘額按月攤還
    結果，至少約須17年【計算式：（1,523,588－44,477）÷7,3
    02÷12＝17】始能清償完畢，堪認聲請人確有不能清償債務之
    情事。從而，聲請人向本院聲請清算，應予准許，並命司法
    事務官進行本件清算程序。
四、依消債條例第11條第1 項、第83條第1 項、第16條第1 項，
    裁定如主文。
中　　華　　民　　國　　111 　年　　6 　　月　　22　　日
              　　民事庭　　法　官　賴寶合
以上正本係照原本作成。
本裁定不得抗告。
中　　華　　民　　國　　111 　年　　6 　　月　　22　　日
  　                        書記官　胡美儀